臺灣高等法院刑事裁定　　　　　　　　 94年度聲再字第146號
再審聲請人
即受判決人　甲○○
上列聲請人因違反商標法案件，對於本院92年度上易字第2819號
，中華民國92年10月31日第二審確定判決（原審案號：臺灣板橋
地方法院92年度易字第1883號，起訴案號：臺灣板橋地方法院檢
察署92年度偵字第2940號），聲請再審，本院裁定如下：
    主  文
再審之聲請駁回。
    理  由
一、按有罪之判決確定後，因發現確實之新證據，足認受有罪判
    決之人應受無罪、免訴、免刑或輕於原判決所認罪名之判決
    者，為受判決人之利益，得聲請再審，刑事訴訟法第 420條
    第1項第6款定有明文。所謂「發見新證據」，係指該證據當
    時已經存在，為法院及當事人所不及知，不及調查斟酌，至
    其後始行發見，且就證據本身形式上觀察，固不以絕對不須
    經過調查程序為條件，但必須顯然可認為足以動搖原有罪確
    定判決，而為受判決人無罪、免訴、免刑或輕於原判決所認
    罪名之判決者為限。此受理聲請再審之最後事實審法院，應
    就聲請再審理由之所謂「新證據」，是否具備事實審判決前
    已經存在，為法院、當事人所不知，事後方行發見之「嶄新
    性」，及顯然可認足以動搖原有罪確定判決，應為無罪、免
    訴、免刑或輕於原判決罪名之「顯然性」二要件，加以審查
    ，為判斷應否准予開始再審之準據；若聲請人早知有該等證
    據，而判決確定後始聲請傳喚某人欲證明某事項，即非屬判
    決後發現之新證據，最高法院35年特抗字第21號、41年台抗
    字第1號判例、85年度台抗字第308號裁定可資參照。
二、再審聲請意旨略以：（一）、本件再審聲請人即受判決人甲
    ○○（簡稱聲請人）所銷售之煎藥壺係電器產品，乃燉藥用
    ，告訴人皇冠金屬工業股份有限公司（簡稱告訴人）指定使
    用之不銹鋼壺等商品係五金產品，乃燒水用，二者外觀、功
    能及市場俱不相同，在賣場中之銷售、展示區區隔，甚為明
    顯；（二）、聲請人配偶黃財旺於90年 6月10日以丞漢企業
    有限公司（簡稱丞漢公司）代表人名義，與欣東美企業有限
    公司（簡稱欣東美公司）負責人溫永進簽署承租欣東美公司
    合約書，第一條承租內容為：１、生產製造與販賣烘碗機煎
    藥壺；２、產品使用商標為：膳魔師、三美、小廚師。雙方
    並於同年月11日簽署讓渡書後，由溫永進將煎藥壺之專利結
    構、模具保管單等物件讓與黃財旺，而上開 2份契約之見證
    人即為本案證人柯鶴年及吳武松，原確定判決質疑黃財旺非
    為聲請人經營之丞漢公司簽約、商標讓與不含膳魔師商標以
    及證人柯鶴年、吳武松證詞不足採等情即獲澄清確認。又聲
    請人受讓上開商標權後，於90 年6,7月間即將欣東美公司原
    銷售編號 TA989號「膳魔師」大燉壼改以承漢公司名義銷售
    ，並延續欣東美公司原有品牌商譽，亦以承漢公司與欣東美
    公司並列掛名方式製作廣告文宣對外宣傳，且當時溫永進受
    讓林亮吟之「膳魔師」商標，雖經告訴人於該商標審定公告
    期間提出異議，惟尚在行政爭訟救濟中，迄至原確定判決認
    定聲請人犯罪時間之末日即91年7月1日，仍未確定，聲請人
    之膳魔師商標權商標既尚在爭議中，難認聲請人有欺騙他人
    之不法意圖。又聲請人經由黃財旺與溫永進簽約後，即依約
    代償欣東美公司債務約新臺幣（下同） 2,000萬元，聲請人
    除以匯款方式代償外，另由黃財旺簽發支票以平均高達約90
    ﹪之額度代償，足證聲請人受溫永進欺矇，否則代償債款成
    數不致如此高，為此聲請再審等語，並提出承租欣東美公司
    合約書與讓渡書、編號 TA989號煎藥壺底座模具保管單、戶
    籍謄本、採購訂單災後通知函、欣東美公司與丞漢公司產品
    文宣、經濟部智慧財產局92年5月15日（92）智商0941字第9
    280226910 號函、代償欣東美債務明細表、丞漢公司黃財旺
    私人票換票明細表、債權明細確認簽認書影本各 1份及賣場
    現場照片8幀為證。
三、經查，本院92年度上易字第2819號確定判決認聲請人係丞漢
    公司負責人，明知「膳魔師」之商標圖樣，業經皇冠公司向
    經濟部中央標準局（現改制為智慧財產局）申請獲准註冊（
    註冊號數第579824號），取得指定使用於各種不銹鋼鍋、壼
    、洗濯台、調理台、料理櫥、保溫水壼等商品商標專用權，
    專用期間自81年12月16日起至91年12月15日止，並請准延展
    至 101年12月15日止，仍在專用期間內，未經商標專用權人
    皇冠公司之同意或授權，他人不得於同一商品或類似商品，
    使用相同或近似之商標圖樣，竟意圖欺騙他人，並基於概括
    犯意，自90年 6月間起至91年7月1日止，在丞漢公司位於臺
    北縣中和市○○路42號之工廠內，先後多次擅自於其所製造
    之「大燉壼」（即電燉壼）類似商品上，使用相同於皇冠公
    司上開業經註冊登記取得商標專用權之「膳魔師」商標圖樣
    ，以每個 560元之價格批售予不知情之大潤發流通事業股份
    有限公司（簡稱大潤發公司）及各地電器行對外販售給不特
    定之顧客，而犯修正前商標法第62條第 1款之意圖欺騙他人
    ，於類似商品使用相同於他人註冊商標之圖樣罪，係以：（
    一）、聲請人供承有於前開時地製造「膳魔師」商標圖樣之
    大燉壺據以販售之事實，而告訴人公司確曾於九十一年八月
    二十六日，在大潤發公司內湖分公司購得丞漢公司所製造，
    其上有使用「膳魔師」商標圖樣之大燉壼一個，亦據告訴人
    狀陳甚詳，並有所購得之大燉壼照片、丞漢公司產品保證書
    及九十一年八月二十六日統一發票等件為證。又「膳魔師」
    商標圖樣，業經皇冠公司取得商標專用權，並仍在專用期間
    內，有經濟部中央標準局商標註冊證一張可參。聲請人與告
    訴人公司所生產之商品均使用「膳魔師」商標圖樣，經核兩
    商標異時異地隔離觀察，其字型、字義均相同，是聲請人所
    製造使用之「膳魔師」商標圖樣，與告訴人已註冊之上開商
    標圖樣，為屬相同；（二）、商標法第三十五條第三項規定
    ，類似商品之認定，不受商品分類之限制，而辨明是否為類
    似商品，應從商品之生產部門、銷售場所、原料與性質、用
    途與功能、消費者是否相同等各種相關因素去考量，凡兩商
    品具有關連性，依一般交易觀念，足以使一般消費者誤認其
    出自同源者，即應認為類似商品。濟部智慧財產局頒訂之「
    類似商品及類似服務審查基準」第二條規定，「類似商品」
    之認定，應綜合下列各項因素判斷之：商品之用途、功能
    ：二以上商品具有相同或近似之用途、功能，可滿足一般購
    買人相同需要者，為類似商品。商品之行銷管道、販賣場
    所：商品之行銷管道、販賣場所相同，購買人同時接觸之機
    會較大，為類似商品。商品之原材料、成分：原材料或成
    分愈相同或近似，為類似商品。商品與零組件之關係。
    商品之買受人：商品之買受人具同質性，如從事相同之行業
    或屬同一購買族群者，為類似商品。商品之產製者。其
    他足認係為類似商品之相關因素。本件聲請人所銷售之大（
    電）燉壺商品，與告訴人指定使用之不銹鋼鍋、壺、洗滌台
    、調理台料理櫥、流理台餐具、保溫水壺等商品，其用途、
    功能顯屬一致，二者均為鍋壺類之用品，販賣行銷處所或在
    百貨公司或大賣場，亦大致相同，是聲請人之大燉壺與告訴
    人商標指定使用商品間，自有類似之處。經濟部智慧財產局
    亦認聲請人商標使用於「燉藥壼」商品，與告訴人商標所指
    定使用之「不銹鋼鍋、壼、保溫水壼」等商品，兩者產品功
    能、性質接近，行銷販賣場所又常常並列陳售，依一般社會
    通念，於各該商品上，同時使用相同之商標「膳魔師」，難
    謂無使消費者產生混淆誤認之虞，二者應屬類似之商品，此
    有經濟部智慧財產局九十二年五月十五日（九二）智商０９
    ４１字第九二八○二二六九一○號函暨檢附九十年二月一日
    （九○）智商０７２０字第九○○○○八五二七號商標異議
    審定書一份附於偵查卷可徵；（三）、依聲請人所提出之九
    十年六月十九日「公司資產讓與暨委託經營契約書」，其立
    契約書人為溫永進等五人（甲方）與黃財旺（乙方），該契
    約當事人並非溫永進與聲請人，或聲請人所經營之丞漢公司
    ，則聲請人依上開契約主張其受讓自溫永進專利、商標權等
    情，已有未合。況依該契約書就智慧財產權部分所為之約定
    ，商標部分僅及於大陸地區之「三美」「小廚師」商標，本
    國部分則祇約定專利權，並不及於系爭「膳魔師」商標。則
    聲請人辯稱其係受讓自溫永進所使用之「膳魔師」商標權，
    即無足取。聲請人所舉之證人陳穎瑞、柯鶴年、吳武松、陳
    慧足，雖證稱聲請人確係自溫永進處受讓權利，溫永進所出
    售之產品上即有「膳魔師」之商標等語，亦無足採為其有利
    之認定。告訴人所使用之「膳魔師」商標圖樣，自八十一年
    十二月十六日起即取得商標專用權，且該商標所表彰之商品
    在國內市場行銷甚廣，為業界及一般消費大眾所共知，聲請
    人對於「膳魔師」商標圖樣，已由告訴人取得商標專用權一
    節，實難諉稱不知，其擅自使用，難謂無欺騙他人之意圖等
    語，為其論斷之主要依據，並就聲請人之辯解，不足採信之
    處，於判決理由內詳加敘明，並逐一予以指駁。聲請人本件
    聲請再審，其上開聲請再審意旨（一）部分，係就原確定判
    決事實認定反覆爭執，尚非聲請再審之合法理由。又其聲請
    再審意旨（二）部分，雖提出承租欣東美公司契約書與讓渡
    書、編號 TA989號煎藥壺底座模具保管單、戶籍謄本、採購
    訂單後通知函、欣東美公司與丞漢公司產品文宣、經濟部智
    慧財產局92年 5月15日（92）智商0941字第9280226910號函
    、代償欣東美債務明細表、丞漢公司黃財旺私人票換票明細
    表、債權明細確認簽認書影本各1份及賣場現場照片8幀，證
    明溫永進已將爭膳魔師商標權合法轉讓予聲請人，並保證上
    開權利確實存在，絕無侵害他人商標權情事，聲請人主觀上
    並無欺騙他人之不法意圖。惟查，上開經濟部智慧財產局函
    文，業經原確定判決予以審酌，已如前述，至於聲請人上開
    其餘之書證、物證，依聲請人上開聲請意旨，或為聲請人於
    原確定判決審理時所已知之證據，或為尚須調查始得確認其
    證據之證明力，此等證據均不具有嶄新性或顯著性，揆之首
    揭說明，均非屬刑事訴訟法第420條第 1項第6款所謂之「新
    證據」，聲請人再審之聲請並無理由，應予駁回。
四、據上論斷，應依刑事訴訟法第434條第1項，裁定如主文。
中　　華　　民　　國　　94　　年　　6　　月　　27　　 日
　　　　　  　　　刑事第二十三庭審判長法　官  尤豐彥
　　　　　　　　　　　　　　　　　　  法　官  趙功恆
　　　　　　　　　　　　　　　　　　  法　官  鄧振球
以上正本證明與原本無異。
不得抗告。
                                      書記官  洪秋帆
中　　華　　民　　國　　94　　年　　6 　　月　　28　　日
